【裁判字號】    99,訴,720
【裁判日期】    990818
【裁判案由】    搶奪
【裁判全文】
臺灣臺中地方法院刑事判決               99年度訴字第720號
公  訴  人  臺灣臺中地方法院檢察署檢察官
被      告  乙○○
上列被告因搶奪案件，經檢察官提起公訴（99年度偵字第3414號
），本院判決如下：
    主  文
乙○○犯搶奪罪，未遂，處有期徒刑陸月，如易科罰金，以新臺
幣壹仟元折算壹日。
    犯罪事實及理由
壹、犯罪事實：乙○○於民國99年1月24日17時30分許，在臺中
    市○區○○路5段7巷4號「7-11便利商店」飲酒，適見店員
    丙○○向客人甲○○收取現金新臺幣(下同)5000元之際，竟
    基於意圖為自己不法所有之搶奪犯意，進入櫃檯內伸手搶奪
    丙○○手上之現金，惟丙○○乘隙將前開現金藏放入制服口
    袋內，詎乙○○復基於接續之犯意，欲搶奪收銀機內現金，
    然因收銀機上鎖，乙○○即令丙○○交出收銀機鑰匙，並徒
    手敲打收銀機，適為警據報到場處理查獲，致未得逞。
貳、證據能力：被告以外之人，於審判外之言詞或書面陳述，除
    法律有規定者外，不得作為證據。刑事訴訟法第159條第1項
    定有明文。被告以外之人（包括證人、鑑定人、告訴人、被
    害人及共同被告等）於審判外之言詞或書面陳述，即所謂傳
    聞證據。由於傳聞證據有悖法院直接審理及言詞審理之精神
    ，妨礙當事人之反對詰問權，影響程序正義之實現，除法律
    有規定者（例如同法第159 條第2項、同法第159條之1至之5
    、同法第206條等）外，原則上不具證據能力。查證人丙○○、丁○○、甲○○於警詢之證詞，係屬審判外之陳述，被
    告於準備程序爭執其證據能力 (本院卷第18頁背面)，並進
    而於本院審理中聲請並訊問證人丙○○、丁○○、甲○○，
    依前揭說明，公訴人既未於言詞辯論終結前陳明依其等警詢
    陳述時之外部附隨環境或條件有何較可信之特別情狀，且證
    人丙○○、丁○○所述部分，亦因該等證人已於審理中到庭
    證述，並與其等警詢之陳述大致相符，失卻其必要性，是證
    人丙○○、丁○○、甲○○警詢供述部分，自應從原則之規
    定，即認均無證據能力。此外，本案檢察官、被告並未就其
    餘卷內證據資料之證據能力有所爭執，且迄於言詞辯論終結
    前，均未主張有刑事訴訟法第159條第1項不得為證據之情形
    ，是應認已同意卷內其餘證據均得作為證據，且經本院審酌
    後，認無不適當之情形，應認本案調查之其餘卷內證據均有
    證據能力。
參、認定犯罪事實所憑之證據及理由：訊據被告乙○○固坦承於
    前揭時、地進入櫃檯後方並敲打收銀機等情，惟矢口否認有
    何搶奪犯行，辯稱：伊並無搶奪財物之犯意，亦未對女店員
    行搶或令其交出收銀機鑰匙；伊因為欠人家錢，當天在店內
    感覺有人要對伊不利，故請男店員幫忙打110報案，打通之
    後，伊才說完「我姓林我要報案」後，即因緊張而掛電話，
    伊為了讓店員叫警察來帶伊離開現場，才以敲打收銀機之方
    式，以期觸動警鈴云云。經查：
一、前揭犯罪事實，業據證人丙○○、丁○○、甲○○於本院證
    述明確（本院卷第29頁至第38頁），並有前揭超商監視器光
    碟及本院勘驗筆錄（本院卷第17頁背面至第18頁）、監視器
    光碟影像翻拍相片40張（本院卷第54頁至第93頁）在卷可稽
    。
二、證人丙○○於本院證稱：被告看到伊收了5000元就闖進來，
    被告的身體跟手一直過來靠近伊，如勘驗光碟影片22秒所示
    時，被告有伸手抓伊拿5000元的動作，所以伊覺得被告有要
    搶奪5000元的意思，後來到影片約33秒時，伊把5000元藏放
    到制服口袋內等語（本院卷第30、31頁背面、32、33頁）；
    被告一直在櫃檯裡面敲打收銀機跟牆壁，叫伊把收銀機的鑰
    匙拿出來等語（本院卷第30頁），證人丁○○於本院證稱：
    「（問：你在警詢中稱被告叫我把收銀機的鑰匙給他等語，
    是否實在？提示警卷第11頁並告以要旨）被告不是對我說把
    鑰匙給他，而是對著丙○○講的」等語（本院卷第35頁背面
    ），核證人丙○○、丁○○為超商店員，其二人與被告間僅
    為超商店員與顧客的關係，無何糾葛，其等證詞復互核一致
    ，堪認具相當之憑信性。
三、本院經勘驗前揭超商現場監視器光碟影像，勘驗結果影片顯
    示：「自光碟畫面顯示1秒到40秒，被告並無敲收銀機或牆
    壁的動作，而係一直撲向丙○○，丙○○並且有以身體左右
    閃躲之」等情（本院卷第30頁），又「（第1片第1段）…2
    分40秒許，該男女性店員先後離開內側之收銀機，被告1 人
    獨自站於內部收銀機前，並伸手碰觸收銀機下方部位，其後
    以右手伸向站於櫃檯邊緣之店員。…被告走向櫃檯邊緣作勢
    伸手向店員；（第1片第2段）23秒許，被告以手敲打靠外側
    收銀機之置鈔部位，敲打約數下又轉向並走向內側收銀臺後
    方…」等情（本院卷第17頁背面），並有卷附監視器翻拍影
    像40張可佐（本院卷第54頁至第93頁），均核與前揭證人丙○○、丁○○等證述情節相符，足為上開證人證詞屬實之佐
    證。
四、此外，被告於警詢業坦承：伊喝酒後就直接進入櫃檯要搶奪
    財物，因女店員攔阻伊，伊就將女店員推開後徒手敲打收銀
    機，欲行搶收銀機內財物，但收銀機打不開，伊才沒拿到錢
    等語（中分二警偵字第0990002243號卷第5、8頁）。是綜上
    所述，堪認被告確有如犯罪事實欄所述趁證人丙○○不備，
    施用不法之腕力，欲伸手奪取證人丙○○手中5000元財物、
    令其交出收銀機鑰匙，並敲打收銀機欲搶奪收銀機內財物等
    搶奪之客觀事實。
五、按搶奪罪須主觀上有不法所有之意圖始克成立，此等主觀不
    法所有意圖並非單憑被告之承認或否認，即可率予認定，行
    為人主觀上是否有不法所有意圖，仍須以客觀事實觀察。又
    超商之櫃檯後方，係超商店員執行業務之處所，一般人不得
    擅入，又超商店員向顧客收取之金錢及超商收銀機內之財物
    ，均為超商所有之財物，茍未經超商店員同意，即擅入櫃檯
    後方並逕欲拿取上開超商財物，自難謂無主觀不法所有之意
    圖。查本案被告未經店員同意即擅入櫃檯後方，嗣並伸手欲
    拿取店員手上財物、令店員交付收銀機鑰匙及敲打收銀機，
    揆諸前揭說明，應認被告確有意圖為自己不法所有之搶奪犯
    意。
六、按「刑法第346條第1項恐嚇取財罪之成立，須以意圖為自己
    或第三人不法之所有，以恐嚇使人將本人或第三人之物交付
    為構成要件，苟被害人並非自行交付財物亦非默許行為人取
    其財物，而係由行為人施強暴脅迫手段強行奪取財物者，即
    與恐嚇取財罪之構成要件不符，而應依被害人是否達於不能
    抗拒之程度，論以搶奪罪或強盜罪」（最高法院84年臺上字
    第1790號判決要旨參照）。查本案被告雖令證人丙○○交出
    收銀機鑰匙，惟被告之行為並未使證人丙○○交付財物或默
    許被告取其財物，被告僅欲藉由證人丙○○持有之收銀禨鑰
    匙，達成開啟收銀機而搶奪其內財物之目的，是堪認被告令
    證人丙○○交出收銀機鑰匙之行為，應係搶奪收銀機內財物
    之手段，依前揭說明，被告之行為自毋須論以恐嚇取財罪。
肆、對被告辯解及有利部分不採之理由：證人丁○○於本院證稱
    ：被告剛到店裡有跟伊借電話說要報警，但他應該沒撥出去
    等語，核與證人丙○○證稱：伊出去時就看到被告拿著話筒
    在說話等情大致相符，足堪認定被告曾借用電話一節，惟查
    前揭超商之0000000000號電話於99年1月24日，除有超商游
    先生撥打110之報案電話外，並無其他撥打110之電話紀錄，
    此有99年5月11日中市警字第0990033287號函及受理各類案
    件紀錄單1份可稽 (本院卷第49、50頁），是被告縱曾有以
    報警為由借用超商電話之事實，惟客觀上顯未撥出該通電話
    ，被告所辯其欲撥打報案電話云云，已有疑義，又證人丙○○於本院證稱：「那時電話我已經拿起來準備要報警，我有
    作打電話的動作，但我嘴巴沒有說我要報警的話語，被告叫
    我把電話掛掉，叫我們出去」、「被告叫我不要報警，叫我
    離開收銀機，所以我就走到下方」、「（問：被告又稱他進
    去櫃台敲打收銀機且在裡面跟你們爭論說，叫你們幫我打個
    110一定要搞得這麼複雜嗎，被告所述是否實在？）被告沒
    有說這些話」等語（本院卷第32頁背面），益見被告所辯欲
    以前揭方式令店員叫警察到場云云，要與事實不符，不足採
    信。
伍、綜上所述，本案事證明確，被告所辯，乖違常情，不足為採
    ，被告犯行自堪認定。
陸、論罪科刑之理由：核被告所為，係犯刑法第325條第3項、第
    1項之搶奪未遂罪。被告上開搶奪店員手中財物及收銀機財
    物未遂之行為，係基於同一犯意，於密接時地，利用同一機
    會接續為之，侵害同一法益，為實質上一罪之接續犯，僅論
    以一罪。被告已著手於搶奪行為之實施，而未生犯罪之結果
    ，為未遂犯，本院衡其尚未造成被害人財產上損害，爰依刑
    法第25條第2項之規定減輕其刑。爰審酌被告前有竊盜、妨
    害兵役等前案紀錄，此有台灣台中地方法院檢察署刑案資料
    查註紀錄表及台灣高等法院被告全國前案紀錄表各1份在卷
    可稽，素行非佳，於警詢坦承犯行，惟於本院否認犯行，且
    未與被害人等和解等一切情狀，量處如主文所示之刑，並諭
    知如易科罰金之折算標準。
據上論斷，應依刑事訴訟法第299條第1項前段、刑法第325條第
3項、第1項、第25條第2項、第41條第1項前段，判決如主文。
中    華    民    國    99    年    8     月    18    日
                  刑事第15庭  審判長法  官 江奇峰
                                    法  官 林學晴
                                    法  官 郭書豪
以上正本證明與原本無異。
如不服本判決應於收受送達後10日內向本院提出上訴書狀，並應
敘述具體理由；其未敘述上訴理由者，應於上訴期間屆滿後20日
內向本院補提理由書（均須按他造當事人之人數附繕本）「切勿
逕送上級法院」。
                                    書記官 陳美虹
中    華    民    國    99    年    8     月    18    日
附錄本案論罪科刑之法條
中華民國刑法第325條
（普通搶奪罪）
意圖為自己或第三人不法之所有，而搶奪他人之動產者，處 6
月以上 5 年以下有期徒刑。
因而致人於死者，處無期徒刑或 7 年以上有期徒刑，致重傷者
，處 3 年以上 10 年以下有期徒刑。
第 1 項之未遂犯罰之。

司法院資訊處製作；財團法人民間司法改革基金會備份。
